臺灣臺南地方法院民事判決
109年度訴字第1530號
原      告  李秀美  

            李麗美  
            李聰喜  

共      同
訴訟代理人  楊珮如律師
訴訟代理人  李香瑩  
被      告  陳連珠  
訴訟代理人  徐美玉律師
上列當事人間請求侵權行為損害賠償事件，原告就本院108年度
交易字第825號過失致死案件提起刑事附帶民事訴訟，經本院刑
事庭裁定(109年度交附民字第111號)移送前來，經本院於民國10
9年10月28日言詞辯論終結，判決如下：
　　主    　文
被告應給付原告新臺幣參拾參萬壹仟捌佰壹拾陸元及自民國109
年6月2日起至清償日止，按年息百分之五計算之利息。
原告其餘之訴駁回。
訴訟費用由被告負擔十分之一，餘由原告負擔。
本判決原告勝訴部分得假執行。
原告其餘假執行之聲請駁回。
    事實及理由
壹、程序方面：
    按訴狀送達後，原告不得將原訴變更或追加他訴，但擴張或
    減縮應受判決事項之聲明者，不在此限，民事訴訟法第255
    條第1項第3款定有明文。本件原告原起訴請求被告應給付原
    告新臺幣(下同)5,230,000元之本息，嗣具狀變更如後列聲
    明所示(見卷3第155頁)，核屬減縮應受判決之事項，符合上
    開法條規定之情形，應予准許。
貳、實體部分：
一、原告起訴主張：
(一)被告於民國107年10月21日下午6時50分許，駕駛車號000-00
    00號自小客車(下稱系爭自小客車)，沿臺南市南區夏林路由
    北往南行駛，於行經夏林路206號前路口時，原應注意汽車
    行駛至交岔路口，其行經應遵守燈光號誌指示行駛，而依當
    時情形並無不能注意之情事，竟疏未注意及此，適有被害人
    李錦治(下稱李錦治)徒步沿夏林路自西向東穿越道路，被告
    未予注意，撞及李錦治，致其受有顱骨骨折併顱內出血、頭
    胸腹腿狀挫傷併骨折等傷害，經送醫不治死亡。原告均為李
    錦治之手足，爰依民法第184條第1項前段、第192條第1、2
    項、第1114條，並類推適用第195條第3項規定，提起本件訴
    訟，請求被告賠償下列損害：①醫療費用、衛生材料費用19,
    616元；②喪葬費用546,570元；③精神慰撫金4,000,000元。
(二)為此聲明：
 1、被告應連帶給付原告4,564,186元，及自起訴狀繕本送達翌
    日109年6月2日起至清償日止，按年息百分之5計算之利息。
 2、願供擔保請准宣告假執行。
二、被告抗辯：對於原告主張侵權行為事實及支出醫療費用、衛
    生材料費用19,616元並不爭執；惟認喪葬費用546,570元過
    高，且李錦治對原告不負法定扶養義務，原告亦非民法第19
    5條第3項所規定得請求精神慰撫金之人等語。並聲明：請求
    駁回原告之訴。
三、兩造不爭執事項：
 1、被告於民國107年10月21日下午6時50分許，駕駛系爭自小客
    車，沿臺南市南區夏林路由北往南行駛，於行經夏林路206
    號前路口時，原應注意汽車行駛至交岔路口，其行經應遵守
    燈光號誌指示行駛，而依當時情形並無不能注意之情事，竟
    疏未注意及此，適有李錦治徒步沿夏林路自西向東穿越道路
    ，被告未予注意，撞及李錦治，致其受有顱骨骨折併顱內出
    血、頭胸腹腿狀挫傷併骨折等傷害，經送醫不治死亡。
 2、被告上開過失行為，經本院刑事庭審理以108年度交易字第8
    25號判決本件被告犯過失致人於死罪，處有期徒刑9月。
 3、原告因本件交通事故支出醫療費用及衛生材料費用19,616元
    。
四、兩造爭執事項：原告依侵權行為法律關係請求被告負損害賠
    償責任，是否有理由？如有理由，原告得請求之金額及項目
    為何？
五、得心證之理由：
(一)按因故意或過失，不法侵害他人之權利者，負損害賠償責任
    ；汽車、機車或其他非依軌道行駛之動力車輛，在使用中加
    損害於他人者，駕駛人應賠償因此所生之損害，此民法第18
    4條第1項前段、第191條之2前段分別定有明文。又按汽車行
    駛至交岔路口，其行進、轉彎應遵守燈光號誌或交通指揮人
    員之指揮，道路交通安全規則第102條第1項第1款前段亦定
    有明文。被告駕駛系爭自小客車行經前揭路段時，自應注意
    上開規定並確實遵守之，且當時客觀上並無不能注意之情事
    ，竟疏未注意，而未依號誌指示行駛，闖越紅燈而肇事，其
    有過失甚明；又本件經送請臺南市車輛行車事故鑑定委員會
    鑑定，亦為相同之認定，有該委員會南鑑0000000號鑑定意
    見書在卷可稽(見臺灣臺南地方檢察署108年度偵字第2129號
    卷第17-19頁)，益見被告就本件交通事故之發生確有過失，
    應負全部過失責任。
(二)次按因故意或過失，不法侵害他人之權利者，負損害賠償責
    任；汽車、機車或其他非依軌道行駛之動力車輛，在使用中
    加損害於他人者，駕駛人應賠償因此所生之損害；不法侵害
    他人致死者，對於支出醫療及增加生活上需要之費用或殯葬
    費之人，亦應負損害賠償責任。被害人對於第三人負有法定
    扶養義務者，加害人對於該第三人亦應負損害賠償責任；前
    二項規定，於不法侵害他人基於父、母、子、女或配偶關係
    之身分法益而情節重大者，準用之，民法第184條第1項前段
    、第191條之2前段、民法第192條第1、2項、第195條第3項
    分別定有明文。李錦治因被告前開駕駛過失死亡，業經本院
    認定如前，且為被告所不爭執，原告自得依前揭規定請求被
    告賠償其損害。茲就原告請求之項目及金額審酌如下：
 1、醫療費用、衛生材料費：
    原告主張為被害人李錦治因本件車禍而支出之醫藥費用及衛
    生材料費用合計19,616元，業據其提出統一發票及國立成功
    大學醫學院附設醫院急診收據數紙為證(見卷3第35-39頁)，
    而被告對此亦不爭執，是原告此部分之請求，即予准許。
 2、喪葬費用：①
　　按殯葬費為收殮及埋葬費用，其賠償範圍應以實際支出之費
    用，並斟酌被害人當地之習俗、被害人之身分、地位及生前
    經濟狀況決定之（最高法院92年度台上字第1427號、92年度
    台上字第1135號之判決）。惟殯葬費係就遺體保存及殮葬費
    用等進行必要性判斷，即如：靈堂之裝設、布置及善後處理
    ；遺體之接運、寄存、防腐及冷藏；遺體修復、壽衣及化妝
    ；棺木、骨灰罐（含磁相、封口）；引靈安魂、移靈靈車、
    扶工；孝服、紙錢、祭品、訃聞、毛巾等；誦經、告別式樂
    隊；靈堂布置（含鮮花）；營造墳墓或購置靈骨塔位等，並
    應斟酌被害人當地之習俗、被害人之身分、地位及生前經濟
    狀況決定之。本件原告主張因被害人李錦治死亡，支出喪葬
    費用546,570元云云，原告對此固提出統一發票收據數紙、
    極樂寺感謝狀、財團法人中台山佛教基金會收據、憶盧園館
    務進館單、竹溪禪寺收據、源昌石藝出貨單等件為證(見卷3
    第43-55、159-161頁)，然被告抗辯過高等語。經查，依內
    政部全國殯葬資訊網大眾治喪項目參考價格(卷3第189頁)，
    各項目金額最高額加總為312,200，最低額加總為75,900(計
    算式詳如附表)，該參考價格，係內政部依全國各地區關於
    殯葬宗教、風俗等習俗所為之調查報告，自應可採為標準。
    再本院衡諸臺南地區辦理喪葬事宜之風俗、習慣、被害人身
    分、地位、經濟狀況，認原告所請求殯葬之必要費用，得以
    內政部所頒布上開參考價格最高額312,200為合理及必要。
    原告逾此範圍之請求，難認有其必要，應予駁回。
 3、精神慰撫金部分：
　①按兄弟姊妹相互間，互負扶養之義務，固為民法第1114條第3
    款所明定；惟受扶養權利者，以不能維持生活而無謀生能力
    者為限，且負扶養義務者有數人時，應依夫妻及直系血親卑
    親屬、直系血親尊親屬、家長、兄弟姊妹、家屬、子婦及女
    婿、夫妻之父母之順序，定其履行義務之人，此觀諸民法第
    1117條第1項、第1115條第1項、第1116條之1等規定甚明。
    本件原告主張依民法第1114條李錦治對於原告有扶養義務，
    因被告侵權造成李錦治死亡，致使原告等扶養請求權遭侵害
    故請求被告賠償400萬元損害云云。惟查，原告李秀美名下
    有土地、房屋、投資，財產總額達1,236,759元；原告李麗
    美名下有土地、投資，財產總額達5,212,730元；原告李聰
    喜名下有土地、投資，財產總額達23,000,670元，此有稅務
    電子閘門財產所得調件明細表在卷可稽(見卷3第75-128頁)
    。足見原告均非不能維持生活而無謀生能力。況原告等人均
    有成年子女(見卷三第181頁)，依上開扶養義務人順序之規
    定，原告即便有扶養請求權，其第一順位義務人亦為原告等
    人之成年子女，並非李錦治，是原告主張其扶養請求權遭侵
    害云云，自屬無據，顯無理由。
　②次按不法侵害他人之身體、健康、名譽、自由、信用、隱私
    、貞操，或不法侵害其他人格法益而情節重大者，被害人雖
    非財產上之損害，亦得請求賠償相當之金額。其名譽被侵害
    者，並得請求回復名譽之適當處分。前項請求權，不得讓與
    或繼承。但以金額賠償之請求權已依契約承諾，或已起訴者
    ，不在此限。前二項規定，於不法侵害他人基於父、母、子
    、女或配偶關係之身分法益而情節重大者，準用之，民法第
    195條亦定有明文。本件原告固主張伊等得類推適用民法第1
    95條第3項請求被告賠償其等非財產上之損害等語。惟按人
    格權受侵害時，以法律有特別規定者為限，始得請求損害賠
    償或慰撫金，此為民法第18條第2項所明定，顯見立法者有
    意限定請求人格權受侵害之損害賠償或慰撫金範圍，故對於
    民法第195條未將兄弟姊妹列入得請求精神慰撫金損賠對象
    ，是立法者特意排除之，並非法律漏洞，自不生類推適用而
    補充之問題。原告與李錦治為兄弟姊妹關係，衡情固可認因
    李錦治死亡而引來精神上痛苦，然究與民法第195條規定未
    合，是原告請求被告賠償精神撫慰金，洵屬無據。
 4、綜上，原告得依侵權行為損害賠償之規定請求金額為331,81
    6【計算式：醫療費用、衛生材料費19,616+喪葬費用312,20
    0=331,816】。
六、綜上所述，原告本於侵權行為損害賠償法律關係，請求被告
    給付331,816元之本息，為有理由，應予准許。原告逾此範
    圍之請求，應駁回之。
七、本件判決基礎已臻明確，兩造其餘之攻擊防禦方法及訴訟資
    料經本院斟酌後，核與判決結果不生影響，爰不逐一論述，
    併此敘明。
八、本判決原告勝訴部分所命被告給付之金額未逾50萬元，本院
    並依民事訴訟法第389條第1項第5款規定依職權宣告假執行
    ，原告就該部分陳明願供擔保聲請宣告假執行，僅係促使本
    院職權之發動，並無准駁之必要。至原告敗訴部分，其假執
    行之聲請，失所附麗，應併予駁回。
九、據上論結，本件原告之訴為一部有理由，一部無理由，判決
    如主文。
中　　華　　民　　國　 109　　年　　11　　月　　11　　日
                   民事第四庭    法  官　田玉芬
以上正本係照原本作成。
如對本判決上訴，須於判決送達後20日內向本院提出上訴狀。
如委任律師提起上訴者，應一併繳納上訴審裁判費。
中　　華　　民　　國　 109　　年　　11　　月　　11　　日
                                 書記官  林彥汝
附表：
⑴最低額總和計算式：
  2,500+2,500+500+5,000+1,000+1,500+2,000+1,500+20,000+
  1,000+1,200+1,000+1,000+4,000+1,500+5,500+1,500+2,000+
  3,000+4,000+1,500+1,500+4,000+5,000+1,500+200=75,900
⑵最高額總和計算式：
  4,000+10,000+3,000+10,000+5,000+3,500+10,000+10,000+
  100,000+4,000+6,000+4,000+10,000+20,000+5,000+20,000+
  4,000+3,500+5,000+10,000+5,000+3,000+4,000+50,000+
  3,000+200=312,200
　　　　　　　　　1